【裁判字號】    99,監宣,29
【裁判日期】    990426
【裁判案由】    監護宣告
【裁判全文】
臺灣臺南地方法院民事裁定              99年度監宣字第29號
聲  請  人  臺南縣私立施恩教養院
法定代理人  丙○○
上列聲請人聲請監護宣告事件，本院裁定如下：
    主      文
宣告甲○○（男、民國○○年○○月○○日生、身分證統一編號：Ｚ000
000000號）為受監護宣告之人。
選定臺南縣政府為受監護宣告之人之監護人。
指定乙○○（女、民國○○年○月○○日生、身分證統一編號：Ｚ0000
00000號）為會同開具財產清冊之人。
聲請程序費用新臺幣壹仟元由受監護宣告之人甲○○負擔。
    理      由
一、本件聲請意旨略以：聲請人臺南縣私立施恩教養院為甲○○
    （男，民國○○年○○月○○日生，身分證統一編號：Ｚ000000000
    號，住臺南縣永康市○○里○○鄰○○○路1099巷100號）之
    收容機構，因甲○○出生後即遭棄養，經聲請人臺南縣私立
    施恩教養院收容迄今，因甲○○罹患極重度智障，致其從小
    即不能為意思表示或受意思表示，或不能辨識其意思表示之
    效果，為此聲請人臺南縣私立施恩教養院聲請對甲○○為監
    護之宣告等語。
二、按對於因精神障礙或其他心智缺陷，致不能為意思表示或受
    意思表示，或不能辨識其意思表示之效果者，法院得因本人
    、配偶、四親等內之親屬、最近一年有同居事實之其他親屬
    、檢察官、主管機關或社會福利機構之聲請，為監護之宣告
    ，民法第14條第1項定有明文。經查：
（一）聲請人主張甲○○出生後即遭棄養，而聲請人即臺南縣私
      立施恩教養院為收容甲○○之社會福利機構等情，有聲請
      人提出之南縣社身證字第911127號立案證書影本、臺南縣
      私立施恩教養院組織章程及戶籍謄本各1份在卷可佐，則
      依上開規定，本件聲請人聲請對甲○○為監護之宣告，自
      屬有據。
（二）再者，甲○○因罹患極重度智障，業據聲請人提出中華民
      國殘障手冊影本1份為憑，復經鑑定人即行政院衛生署臺
      南醫院顏嘉男醫師鑑定結果：「一般醫學檢查：個案意識
      清醒，注意力尚可，語言表達及理解能力有障礙，個人衛
      生及自我照顧須他人協助處理。精神檢查方面：個案認知
      不佳，判斷力、定向感、記憶力、抽象思考能力、計算能
      力均有明顯障礙。綜合以上龔員為一極重度智能不足之個
      案，認知功能及語言功能有明顯障礙，致不能為意思表示
      或受意思表示，或不能辨識其意思表示之效果者。基於受
      鑑定人有智能障礙之其他心智缺陷，致不能為意思表示或
      受意思表示、不能辨識其意思表示之效果，且接受治療後
      回復可能性甚低，因而不能管理自己財產。」等情，有本
      院99年3月10日監護宣告訊問筆錄、臺南醫院精神鑑定報
      告書各1份在卷可稽。
（三）基上，顯見依甲○○之現況，已因心智缺陷致不能為意思
      表示或受意思表示、不能辨識其意思表示之效果，核與民
      法第14條第1項得為監護之宣告之規定相符，故聲請人聲
      請對甲○○為監護之宣告為有理由，應予准許，爰裁定如
      主文第1項所示。
三、復按受監護宣告之人應置監護人。法院為監護之宣告時，應
    依職權就配偶、四親等內之親屬、最近一年有同居事實之其
    他親屬、主管機關、社會福利機構或其他適當之人選定一人
    或數人為監護人，並同時指定會同開具財產清冊之人。法院
    為前項選定及指定前，得命主管機關或社會福利機構進行訪
    視，提出調查報告及建議，監護之聲請人或利害關係人亦得
    提出相關資料或證據，供法院斟酌；法院選定監護人時，應
    依受監護宣告之人之最佳利益，優先考量受監護宣告之人之
    意見，審酌一切情狀，並注意下列事項：(一)受監護宣告之人
    之身心狀態與生活及財產狀況。(二)受監護宣告之人與其配偶
    、子女或其他共同生活之人間之情感狀況。(三)監護人之職業
    、經歷、意見及其與受監護宣告之人之利害關係。(四)法人為
    監護人時，其事業之種類與內容，法人及其代表人與受監護
    宣告之人之利害關係；照顧受監護宣告之人之法人或機構及
    其代表人、負責人、或與該法人或機構有僱傭、委任或其他
    類似關係之人，不得為該受監護宣告之人之監護人。民法第
    1110條、第1111條、第1111條之1、第1111條之2定有明文。
    本件甲○○既經為監護之宣告，則本院自應選任監護人。查
    ：
（一）本件聲請人雖聲請指定由聲請人即臺南縣私立施恩教養院
      之法定代理人丙○○擔任受監護宣告之人甲○○之監護人
      ，惟監護人須為受監護人管理事務，允宜委由與受監護人
      無任何利益衝突者任之，至於照護受監護宣告之人之法人
      或機構及其代表人、負責人，或與該法人或機構有僱傭、
      委任或其他類似關係之人，其與受監護宣告之人間，容有
      利益衝突，就該受監護宣告之人而言，彼等自不宜擔任監
      護人，此觀民法第1111條之2之立法理由甚明。揆諸上揭
      規定及說明，聲請人聲請本院指定由聲請人之法定代理人
      丙○○擔任受監護宣告之人甲○○之監護人，於法即有不
      合。
（二）本院審酌臺南縣政府，依身心障礙者權益保障法第2條第1
      項之規定，為身心障礙者權益保障社會福利之主管機關，
      其有社福、法制等專責單位，對身心障礙之病人提供保護
      、服務及照顧等事務最為熟悉，是基於受監護宣告之人甲○○之最佳利益考量，由臺南縣政府擔任受監護宣告人甲○○之監護人為宜，爰選定臺南縣政府為受監護宣告之人
      甲○○之監護人。
（三）又揆諸民法第1111條第1項法院指定會同監護人開具財產
      清冊之人之立法理由，係為在選定監護人時，應同時指定
      會同開具財產清冊之人，以實施監督之目的，準此，本院
      既已選定臺南縣政府為受監護宣告之人甲○○之監護人，
      自有依上揭規定指定會同開具財產清冊之人之必要。本院
      審之乙○○為於臺南縣私立施恩教養院擔任社工之人員，
      並向本院具狀表示願擔任受監護宣告之人甲○○之會同開
      具財產清冊之人，且其與受監護宣告之人甲○○間並無其
      他財產上利害關係，衡情應會本於受監護宣告之人甲○○
      之最佳利益，與監護人共同開具財產清冊。從而，爰依民
      法第1111條第1項規定，指定乙○○為本件監護宣告事件
      之會同開具財產清冊之人，以利本件監護事宜之執行。
四、依民事訴訟法第608條第1項，裁定如主文。
中    華    民    國    99    年    4     月    26    日
                  家事法庭法  官  楊佳祥
以上正本係照原本作成。
如不服本裁定關於選定監護人及指定會同開具財產清冊之人等部
分，應於送達後十日內向本院提出抗告狀，並繳納抗告費新臺幣
1,000元；其餘關於宣告監護之部分，不得抗告。
中    華    民    國    99    年    4     月    26    日
                          書記官  葉芳如

司法院資訊處製作；財團法人民間司法改革基金會備份。
